臺灣高等法院臺中分院民事判決　96年度上易字第174號
上　訴　人　台灣電力股份有限公司台中區營業處
法定代理人　甲○○
訴訟代理人　蔡瑞煙律師
複　代理人　乙○○
被　上訴人　丙○○
　　　　　　　　　　　　　　　　56弄18號
上列當事人間請求損害賠償事件，上訴人對於中華民國96年4月
25日臺灣臺中地方法院95年度訴字第3229號第一審判決提起上訴
，本院於民國96年8月7日言詞辯論終結，判決如下：
    主  文
原判決關於駁回上訴人後開第二項之訴部分及該部分假執行之聲
請，並訴訟費用（除確定部分外）之裁判均廢棄。
上開廢棄部分，被上訴人應再給付上訴人新台幣伍拾伍萬零陸拾
肆元，及自民國九十五年十一月六日起至清償日止，按週年利率
百分之五計算之利息。
第一審（除確定部分外）、二審訴訟費用，由被上訴人負擔。
    事實及理由
一、上訴人主張：被上訴人丙○○為設於台中市○區○○○路
    100巷56弄18號「弘錡精密工業有限公司」負責人，竟為節
    省電費而與姓名年籍不詳之成年男子基於竊電之犯意聯絡，
    於民國（下同）89年1月19日至94年12月27日間之某日，在
    上址委由該成年男子，損壞上訴人台電公司電號0000000000
    0之電表箱上封印鎖及比流器上封印鉛後，將電表箱內原200
    ：5倍數之比流器換裝成400：5倍數之比流器，並將原比流
    器上之名牌編號及封印鉛裝置於更換後之比流器上，掩飾比
    流器已遭更換之事實，使電度表失效不準，以達其竊電之目
    的。被上訴人上開違反電業法之竊電行為，除有其本人簽認
    之用電實地調查書可稽外；並經檢察官提起公訴，由台灣台
    中地方法院判處有期徒刑5月，被上訴人上訴後，亦遭駁回
    ；足證被上訴人為本件之竊電行為人，上訴人自得依侵權行
    為之法律關係請求被上訴人賠償損害，並依前開電業法第73
    條法定損害賠償規定，計算被上訴人應賠償之追償電費為新
    台幣（下同）870,728元。
二、被上訴人抗辯：上訴人告訴被上訴人竊電的電錶，係被上訴
    人設立工廠時，委託先鋒電業公司申請裝設；先鋒電業公司
    在刑案審理中，已經將申裝的過程講得很清楚。依照上訴人
    之說詞，在94年12月17日倍測時，已經發現電錶有被改裝之
    情形，何以當時未通知被上訴人，然後又將電錶封回去。刑
    案審理中，承審法官曾要求上訴人公司提出原有的封條，但
    上訴人公司人員都推說銷燬找不到。用電實際調查書，所載
    調查時間95年1月3日11時15分，係到警察局移送筆錄的時間
    ，而非稽查的時間。依台電人員之陳述比流器是一個專門型
    號，外面是買不到的；95年1月3日台電稽查員要求更換新的
    比流器，確未依被上訴人要求開具證明。上訴人提出之追償
    電費計算表，係依九十四年的用電電數來追償計算，如台電
    公司已經發現現場的比流器高出80倍，依台電人員證述是不
    能再換表，何以95年1月3日還換裝新的電表，顯不合理等語
    。
三、原審判命被上訴人應給付上訴人320,664元及自95年11月6日
    （即起訴狀繕本送達被上訴人翌日）起至清償日止，按年利
    率5%計算之利息；並駁回上訴人其餘請求。上訴人提起上訴
    ，其上訴聲明：（一）原判決不利於上訴人部分廢棄；（二
    ）前項廢棄部分，被上訴人應再給付上訴人550,064元及自
    95年11月6日起至清償日止，按年利率5％計算之利息；（三
    ）第一、二審訴訟費用由被上訴人負擔。被上訴人對原審判
    命給付部分，未據聲明不服；並答辯聲明：（一）上訴駁回
    ；（二）第二審訴訟費用由上訴人負擔。
四、上訴人主張：被上訴人丙○○為設於台中市○區○○○路
    100巷56弄18號「弘錡精密工業有限公司」負責人，為節省
    電費，於89年1月19日至94年12月27日間之某日，在上址委
    由姓名年籍不詳之成年男子，損壞上訴人台電公司電號
    00000000000之電表箱上封印鎖及比流器上封印鉛後，將電
    表箱內原200：5倍數之比流器換裝成400：5倍數之比流器，
    並將原比流器上之名牌編號及封印鉛裝置於更換後之比流器
    上，掩飾比流器已遭更換之事實，使電度表失效不準，以達
    其竊電之目的。被上訴人上開違反電業法之竊電行為，經台
    灣台中地方法院檢察署檢察官以95年度偵字第2111號提起公
    訴，並經台灣台中地方法院以95年度訴字第1241號判處有期
    徒刑5月，被上訴人上訴後，經本院以95年度上訴字第2745
    號，駁回其上訴等情，此有上開刑事判決及案附卷可稽。兩
    造復於原審成立訴訟上協議，同意以刑事第2審判決之認定
    ，作為被上訴人有無侵權行為之認定依據（見原審卷第64頁
    ）。而被上訴人就上開刑事判決上訴最高法院，亦遭最高法
    院駁回其上訴確定在案，為被上訴人所不爭執；自堪信上訴
    人前揭主張為真實。被上訴人於本院就上開刑事判決認定之
    事實，再為爭執，自不足採。
五、被上訴人不法竊電行為，既經認定，對於上訴人因而所受之
    損害，自應負賠償責任。茲所應審酌者，為上訴人所得請求
    被上訴人賠償之金額，爰分述如左：
（一）按電業法第73條明定：「電業對於用戶或非用戶竊電電費
      之追償，得依其所裝置之用電設備，分別性質及其瓦特數
      或馬力數，按電業之供電時間及電價，計算三個月以上一
      年以下之電費」。而該法授權由中央主管機關訂定之「處
      理竊電規則」第6條則就追償竊電之電費，規定其計算之
      方式。按供電契約雖屬私法契約，但上開規定係經立法並
      授權電業主管機關制定之對竊電者追償電費之法規，屬於
      法定的損害賠償責任之性質。故竊電行為一經查獲，電業
      即得依上開法規所授與之權利，酌定三個月以上一年以下
      之一定期間，並依上開規定方式計算，而向竊電者追償電
      費（臺灣高等法院暨所屬法院八十七年法律座談會民事類
      提案第25條參照）。是上訴人依處理竊電規則第6條、上
      訴人公司營業規則第96條、上訴人公司營業規則施行細則
      第145條規定，依被上訴人所經營「弘錡精密工業有限公
      司」現場裝置之用電設備及供電時間、電價，核計自94年
      1月4日起至95年1月3日止，一年期間之追償電費，自屬有
      據。
（二）依上訴人公司營業規則施行細則第139條第2款第1目規定
      ，追償電費推算每日用電時數，依用電場所性質規定時數
      計算，如為營業場所，且係從事製造、加工者，按12小時
      計算。本件被上訴人係以系爭電表之供電使用於其所經營
      之工業社，其經營項目為車床、電腦銑床、內外徑研磨、
      機械零件製造加工等，此有用電實地調查書之記載及現場
      照片可徵（見原審卷33、34頁）；參以被上訴人於原審自
      承其機械運轉，每日有時12小時，有時幾個小時等情（見
      原審卷第65頁）。則上訴人公司主張依被上訴人營業場所
      所從事製造、加工性質，按12小時計算，尚屬有據。又查
      獲現場器具總容量為47kw，此有上用電實地調查書附卷可
      參。
（三）再依處理竊電規則第6條第2項規定「電業訂有臨時電價者
      ，各款追償電費概按臨時電價計算之」、上訴人公司營業
      規則第97條規定「竊電追償電費按追償期間之臨時電價計
      算」、上訴人公司電價表第14章臨時用電電價第5項第1款
      規定「臨時用電電價按相關用電電價1.6倍計收」，復依
      上訴人公司「各類用電流動電費每度平均單價」表（表燈
      營業類），以每度平均單價不含營業稅2.88元計算。
（四）據上，本件依上開方式計算，並加計5％營業稅，被上訴
      人應賠償之金額為870,728元〔計算式：｛2.88Ｘ1.6Ｘ（
      47Ｘ12Ｘ000-00000＝829265｝Ｘ（1＋5％）＝870,728，
      小數點以下四捨五入）。
四、綜上所述，上訴人本於於侵權行為之損害賠償請求權，請求
    被上訴人賠償上訴人870,728元，及自民國95年11月6日起至
    清償日止，按週年利率百分之五計算之利息，為有理由。原
    審就超過320,664元部分，為上訴人敗訴之判決，並駁回其
    假執行之聲請，尚有未洽，上訴意旨求予廢棄改判，為有理
    由，爰由本院予以廢棄改判如主文第二項所示。
五、本件事證已臻明確，兩造其餘攻擊或防禦方法及所提證據，
    均與本院心證之形成及判決結果，不生影響，爰不一一再加
    以論述，併此明。
六、據上論結，本件上訴為有理由，依民事訴訟法第450條、第
    78條，判決如主文。
中　　華　　民　　國　　96　　年　　8 　　月　　21　　日
                  民事第二庭    審判長法　官  童有德
                                      法　官  蔡秉宸
                                      法　官  翁芳靜
以上正本係照原本作成。
不得上訴。
                                      書記官  許美惠
中　　華　　民　　國　　96　　年　　8 　　月　　21　　日
                                                      Ｍ
